臺灣臺中地方法院民事判決　九十一年度訴字第二九三三號
　　原　　　告　　台灣銀行
　　法定代理人　　甲○○
　　訴訟代理人　　乙○○
　　複　代理人　　丁○○
　　被　　　告　　丙○○
右當事人間請求清償債務事件，本院判決如左：
    主    文
被告應給付原告美金壹拾壹萬壹仟零伍拾元，及依附表所示利率計算之利息及違約金
。
訴訟費用由被告負擔。
本判決於原告以新臺幣壹佰貳拾捌萬元為被告供擔保後，得假執行。但被告如於假執
行程序實施前以新臺幣佰捌拾萬壹仟柒佰捌拾壹元預供擔保後，得免為假執行。
    事    實
甲、原告方面：
  一、聲明：除假執行供擔保金額外，餘如主文所示。
  二、陳述：訴外人台灣生態科技股份有限公司（下稱台灣生態科技公司）於民國八
      十九年九月二十九日，邀同被告為連帶保證人向原告借款，約定借款期限至九
      十年九月二十九日止，借款最高額度則為美金二十萬元，並得在額度內循環動
      用，每筆借款期限不得逾一百八十天，屆期本息應一併清償，匯率則按當時原
      告牌告匯率折算新臺幣償付，倘有遲延清償本息之情事，全部債務視為到期，
      除仍按上開利率計息外，逾期在六個月以內者，按上開利率百分之十；逾期超
      過六個月者，按上開利率百分之二十計付違約金。詎訴外人台灣生態科技公司
      分別於九十年六月七日、同年月十四日，借得美金四萬九千元及六萬二千零五
      十元後，借款期限業已屆至卻未依約清償本息，尚積欠原告本金美金十一萬一
      千零五十元，及依附表所示利率計算之利息及違約金。原告屢次催討，未獲置
      理，爰依消費借貸及連帶保證之法律關係，提起本件訴訟，求為判決如聲明所
      示之本金、利息及違約金。
  三、證據：提出借據（含約定事項）、放款放出查詢單、匯率查詢單各一件（均為
      影本）、戶籍謄本一份等為證。
乙、被告方面：
  一、聲明：
    (一)原告之訴及假執行之聲請均駁回。
    (二)如受不利益判決，願供擔保請准宣告免為假執行。
  二、陳述：
    (一)被告於九十年二月間已自台灣生態科技公司離職，並於同年四月間向原告復興
      分行經理魏玉堂經理告知被告已離職之訊息。同年五月九日魏玉堂拜訪被告時
      ，當時台灣生態科技公司並無到期信用狀金額，被告並告知不願再為原告與台
      灣生態科技公司間借款契約之連帶保證人。又同年六月上旬，魏玉堂告知被告
      需發存證信函給原告方得解除其連帶保證契約。嗣被告於同年六月二十七日，
      又再次以存證信函送達原告解除系爭借款之連帶保證契約。被告既於台灣生態
      科技公司向被告借得系爭借款前，即已離職並口頭向原告解除系爭借款之連帶
      保證契約，原告自不得再向被告請求給付系爭借款。
   (二)台灣生態科技公司目前尚在營業，原告應先向台灣生態科技公司求償無效果後
     ，始得向被告求償。
  三、證據：提出存證信函影本及原告函文影本各一份為證。
    理    由
一、原告起訴主張：訴外人台灣生態科技公司於八十九年九月二十九日，邀同被告為
    連帶保證人，約定借款期限至九十年九月二十九日止，借款最高額度則為美金二
    十萬元，並得在額度內循環動用，每筆借款期限不得逾一百八十天，屆期本息應
    一併清償，匯率則按當時原告牌告匯率折算新臺幣償付，倘有遲延清償本息之情
    事，全部債務視為到期，除仍按上開利率計息外，逾期在六個月以內者，按上開
    利率百分之十；逾期超過六個月者，按上開利率百分之二十計付違約金。詎訴外
    人台灣生態科技公司分別於九十年六月七日、同年月十四日，借得美金四萬九千
    元及六萬二千零五十元後，借款期限業已屆至卻未依約清償本息，尚積欠原告本
    金美金十一萬一千零五十元，及依附表所示利率計算之利息及違約金。原告屢次
    催討，未獲置理，爰依消費借貸及連帶保證之法律關係，訴請被告給付原告美金
    十一萬一千零五十元，及依附表所示利率計算之利息及違約金。
二、被告則以：(一)被告於九十年二月間已自台灣生態科技公司離職，並於同年四月間
    向原告復興分行經理魏玉堂經理告知被告已離職之訊息。伊於同年五月九日並告
    知魏玉堂不願再為原告與台灣生態科技公司間借款契約之連帶保證人。同年六月
    上旬，魏玉堂告知伊需發存證信函給原告方得解除其系爭連帶保證契約，嗣被告
    於同年六月二十七日，亦再次以存證信函送達原告解除系爭借款之連帶保證契約
    。被告既於台灣生態科技公司向被告借得系爭借款前，即已離職並口頭向原告解
    除系爭借款之連帶保證契約，原告自不得再向被告請求給付系爭借款。(二)台灣生
    態科技公司目前尚在營業，原告應先向台灣生態科技公司求償無效果後，始得向
    被告求償等語，作為抗辯。
三、本件原告主張訴外人台灣生態科技公司於八十九年九月二十九日，邀同被告為連
    帶保證人向原告借款，約定借款期限至九十年九月二十九日止，借款最高額度則
    為美金二十萬元，並得在額度內循環動用，每筆借款期限不得逾一百八十天，屆
    期本息應一併清償，匯率則按當時原告牌告匯率折算新臺幣償付，倘有遲延清償
    本息之情事，全部債務視為到期，除仍按上開利率計息外，逾期在六個月以內者
    ，按上開利率百分之十；逾期超過六個月者，按上開利率百分之二十計付違約金
    。詎訴外人台灣生態科技公司分別於九十年六月七日、同年月十四日，借得美金
    四萬九千元及六萬二千零五十元後，借款期限業已屆至卻未依約清償本息，尚積
    欠原告本金美金十一萬一千零五十元，及依附表所示利率計算之利息及違約金等
    情，業據原告提出借據（含約定事項）影本、放款放出查詢單影本、匯率查詢單
    影本各一件、戶籍謄本一份等為證，復為被告所不爭執，堪信原告此部分主張為
    真實。
四、被告雖抗辯：被告於九十年二月間已自台灣生態科技公司離職，伊於同年五月九
    日已告知原告復興分行經理魏玉堂不願再為原告與台灣生態科技公司間借款契約
    之連帶保證人。嗣被告於同年六月二十七日，亦再次以存證信函送達原告解除系
    爭借款之連帶保證契約，被告既於台灣生態科技公司向被告借得系爭借款前，即
    已離職並口頭向原告解除系爭借款之連帶保證契約，原告自不得再向被告請求給
    付系爭借款等語，並舉存證信函影本及原告函文影本各一件為證，惟為原告所否
    認。經查：(一)按保證人與債權人約定就債權人與主債務人間所生一定債之關係範
    圍內之不特定債務，預定最高限額，由保證人保證之契約，學說上稱為最高限額
    保證。本件訴外人台灣生態科技公司於八十九年九月二十九日，邀同被告為連帶
    保證人向原告借款，並約定借款期限至九十年九月二十九日止，借款期間為期一
    年，借款最高額度則為美金二十萬元，並得在額度內循環動用，每筆借款期限不
    得逾一百八十天，屆期本息應一併清償，有如前述。依前開說明，兩造間之保證
    契約係屬最高限額保證。(二)參諸最高限額保證，保證人係就預定最高限額內連續
    發生之債務為保證，具繼續性契約之性質，且兩造並於借據影本第十三條第(五)項
    約定除原告同意更換連帶保證人並辦妥換保手續外，被告依法不得中途終止連帶
    保證契約等語，是被告抗辯前開解除保證契約之意思表示，核屬終止保證契約之
    性質甚明。又就連續發生之債務為保證而未定有期間者，保證人得隨時通知債權
    人終止保證契約。民法第七百五十四條第一項固定有明文。惟按主債務既為定有
    期間、額度，得循環借用之消費借貨契約，保證契約又隨借款契約同時簽立，則
    凡該借款期間、額度內所發生之債務，均應負保證責任，此情形無民法第七百五
    十四條之適用（最高法院八十三年台上字第一一三二號判決意旨參照）。從而，
    本件最高限額保證之主債務既約定借款期間為期一年（自八十九年九月二十九日
    至九十年九月二十九日止），且台灣生態科技公司係於借款期間、得循環借用之
    額度內向原告借得系爭借款，又台灣生態科技公司於八十九年九月二十九日與原
    告簽立借款契約時即邀同被告為連帶保證人，依前開說明，被告縱於上開借款期
    間內離職並通知原告終止保證契約，自不生終止之效力，則被告對於上開借款期
    間、額度內台灣生態科技公司向原告借得之系爭借款，自應負連帶保證責任。是
    被告前開所辯，不足採信。
五、又被告抗辯：台灣生態科技公司目前尚在營業，原告應先向台灣生態科技公司求
    償無效果後，始得向被告求償等語，惟為原告所否認。按所謂連帶保證，係指連
    帶保證人與主債務人負連帶責任，債權人得對連帶保證人或主債務人同時或先後
    請求全部或一部之給付，故連帶保證與普通保證不同，縱使無民法第七百四十六
    條所揭之情形，連帶保證人亦不得主張民法第七百四十五條關於先訴抗辯之權利
    。又連帶保證本質上既含有拋棄先訴抗辯權之性質，則被告縱使預先拋棄保證人
    之先訴抗辯權，亦不在民法第七百三十九條之一禁止之列，自不待言。本件被告
    既於系爭借據上簽名，表示願擔任台灣生態科技公司之連帶保證人，有如前述，
    被告自不得主張原告應先向台灣生態科技公司求償無效果後，始得向被告求償。
    是被告前開所辯，顯無可採。
六、綜上所述，原告依消費借貸及連帶保證之法律關係，請求被告給付美金十一萬一
    千零五十元，及依附表所示利率計算之利息及違約金，為有理由，應予准許。
七、兩造各陳明願供擔保請准宣告假執行或免為假執行，均核無不合，爰分別酌定相
    當之擔保金額准許之。
八、本件事證已臻明確，兩造其餘攻擊防禦方法，經審酌後，核與判決結果不生影響
    ，爰不一一論述，併此敘明。
據上論結，本件原告之訴為有理由，依民事訴訟法第七十八條、第三百九十條第二項
、第三百九十二條，判決如主文。
中　　　華　　　民　　　國　　九十一　　年　　　十二　　　月　　  五　　日
                                  臺灣臺中地方法院民事第五庭
~B審判長法官  張惠立
~B法      官  王邁揚
~B法　　　官　何世全
右為正本係照原本作成
如對本判決上訴，須於判決送達後廿日內向本院提出上訴狀
中　　　華　　　民　　　國　　九十一　　年　　　十二　　　月　　  五　　日
~B法院書記官
~F0;
附表
┌──┬─────────┬──────────┬───────────┐
│編號│  美金            │       利息         │        違約金        │
├──┼─────────┼──────────┼───────────┤
│ 一 │肆萬玖仟元        │自90.06.07起至清償日│自90.12.05起至91.06.04│
│    │                  │止，按年息6.5﹪計算 │止，按年息0.65%；自91.│
│    │                  │。                  │06.05至清償日止，按年 │
│    │                  │                    │息1.3%計算。          │
│    │                  │                    │                      │
├──┼─────────┼──────────┼───────────┤
│ 二 │陸萬貳仟零伍拾元  │自90.06.14起至清償日│自90.12.12起至91.06.11│
│    │                  │止，按年息6.5﹪計算 │止，按年息0.65%；自91.│
│    │                  │。                  │06.12至清償日止，按年 │
│    │                  │                    │息1.3%計算。          │
├──┼─────────┴──────────┴───────────┤
│合計│壹拾壹萬壹仟零伍拾元                                            │
└──┴────────────────────────────────┘
